臺灣高等法院高雄分院刑事判決
111年度交上訴字第73號
上  訴  人  
即  被  告  林奕勝



選任辯護人  張清雄律師
            曾本懿律師
            陳宥廷律師
上列上訴人因公共危險案件，不服臺灣高雄地方法院110年度審
交訴字第216號，中華民國111年3月25日第一審判決（起訴案號
：臺灣高雄地方檢察署110年度偵字第21900號），提起上訴，本
院判決如下：
    主  文
上訴駁回。
    事  實
一、林奕勝於民國110年8月18日上午11時17分許，駕駛車牌號碼
    000-0000號自用小客車，沿高雄市三民區大裕路由北往南方
    向行駛，行經大裕路與明誠一路口，欲左轉至明誠一路往東
    方向行駛時，本應注意行駛至交岔路口，應遵守燈光號誌，
　　而依當時天候晴、日間自然光線、柏油路面乾燥、無缺陷、
    無障礙物、視距良好等情，又無不能注意之情事，竟疏未注
    意及此，貿然闖紅燈左轉欲進入明誠一路，適有少年蘇０閩
　　（94年8月間生，年籍詳卷）騎乘車牌號碼000-0000號普通
    重型機車，沿明誠一路由東向西直行通過該路口，見狀閃避
    不及，致其機車前車頭擦撞林奕勝駕駛車輛後車尾，蘇０閩
    因而人車倒地，並受有頭部挫傷合併輕微腦震盪、臀部及左
    側手肘部(14x3公分)挫擦傷等傷害（過失傷害部分，業據蘇
    ０閩撤回告訴，經檢察官另為不起訴處分）。詎林奕勝明知
    已駕車肇事致人受傷，竟未報警處理，亦未停留現場協助救
    治傷患或配合調查，即基於肇事逃逸犯意，逕行駕車離開現
    場。嗣員警據報到場處理後，循線查悉上情。　　
二、案經蘇０閩訴由高雄市政府警察局三民第二分局報告臺灣高
    雄地方檢察署檢察官偵查起訴。
    理  由
壹、證據能力：
    本判決所引用屬於傳聞證據部分，均已依法踐行調查證據程
    序，且檢察官、被告及辯護人於本院審理時均明示同意有證
    據能力（見本院卷第65、100頁），本院審酌該等證據作成
    時情況，並無違法取證之瑕疵，且無顯不可信之情形，以之
    作為證據應屬適當，依刑事訴訟法第159條之5第1項規定，
    均有證據能力。
貳、實體部分：
一、上訴人即被告林奕勝經合法通知未於審判期日到庭，惟上開
    事實，業據被告於原審及本院準備程序均坦承不諱（見原審
    卷卷第83頁，本院卷第61頁），核與證人即告訴人蘇０閩證
    述相符，並有道路交通事故現場圖、道路交通事故調查報告
    表㈠㈡、談話紀錄表、現場照片、監視錄影光碟、監視錄影照
    片及潘明享骨科外科診所診斷證明書在卷可稽，足認被告前
    揭任意性自白，與事實相符，堪予採信。從而，本件事證明
    確，被告上開犯行，洵堪認定，應依法論科。
二、論罪：
㈠、核被告所為，係犯刑法第185條之4第1項前段肇事致人傷害逃
    逸罪。另本件告訴人蘇０閩雖為未滿18歲少年，然因被告駕
    車肇事後並未停車即逕自離去，難認被告主觀上已知悉告訴
    人蘇０閩係少年，本件應無兒童及少年福利與權益保障法第1
    12條第1項前段加重其刑之適用。又本件交通事故，被告有
    上揭過失，自無刑法第185條之4第2項可減輕或免除其刑規
    定之適用，附此敘明。
㈡、刑之加重事由：
    被告前因酒後駕車公共危險案件，經原審法院以110年度交
    簡字第588號判處有期徒刑4月確定，於110年8月3日執行完
    畢，有臺灣高等法院被告前案紀錄表在卷可查，其於受有期
    徒刑執行完畢後，5年以內故意再犯本件有期徒刑以上之罪
    ，為累犯。而司法院釋字第775號解釋文及理由意旨，係指
    構成累犯者，不分情節，一律加重最低本刑，於不符合刑法
    第59條所定要件情形下，致生行為人所受刑罰超過其所應負
    擔罪責之個案，不符罪刑相當原則、比例原則，於此範圍內
    ，在修正前，為避免發生上述罪刑不相當之情形，法院就該
    個案應裁量是否加重最低本刑；依此，該解釋係指個案應量
    處最低法定刑、又無法適用刑法第59條在內減輕規定之情形
    ，法院應依此解釋意旨裁量不予加重最低本刑（最高法院10
    8年度台上字第338號判決意旨參照）。查被告故意再犯之本
    件，與上述構成累犯之前案均同屬公共危險罪章之犯罪，被
    告甫於前案執行完畢後不久即再犯本件，顯有特別惡性及對
    刑罰反應力薄弱之情事，審酌被告之構成累犯前案及本件犯
    罪情節，認並無該解釋意旨所指情事，本件仍應依刑法第47
    條第1項規定加重其刑。
三、上訴論斷：
㈠、原審認被告罪證明確，適用刑法第185條之4第1項前段、第47
    條第1項規定，並以行為人責任為基礎，審酌被告肇事致人
    受傷，未停留現場處理，隨即逃逸，實屬不該，惟念其犯後
    坦承犯行，並與告訴人調解成立，已依調解條件賠償告訴人
    ，有調解書及刑事撤回告訴狀在卷可稽（見偵卷第31、33頁
    ），犯後態度尚可，兼衡其教育程度、經濟（詳原審卷）、
    累犯以外之前科素行（詳卷附臺灣高等法院被告前案紀錄表
    ）等一切情狀，量處有期徒刑8月。經核原判決認事用法，
    核無不合，量刑亦已斟酌刑法第57條各款所列情狀，而未逾
    越法定範圍，亦未濫用其職權，應屬適當。
㈡、被告上訴意旨略以：肇事路口監視器雖拍到被告所駕車輛車
    牌號碼，但被告並非車主，警方無法從監視器畫面得知肇事
    逃逸者為被告，而被告於第1次警詢即自白肇事逃逸犯行，
    原判決未依刑法第62條自首規定減輕其刑，已有違誤（按：
    辯護人於審判期日雖表示不再主張此爭點，惟被告當日並未
    到庭，故本院仍依被告於準備程序之陳述作論述）；又被告
    不否認有過失，但告訴人蘇０閩無照騎車，原判決未將此情
    列入量刑參考，況告訴人所受傷害並無急迫危險，且車禍發
    生時間為上午、事故地點人車眾多，且被告與告訴人達成調
    解，犯罪情節及所生危害相對較輕，請改量處有期徒刑6月
    云云。然查：
　⒈本件警方係於車禍發生當日透過車籍查詢系統得知車主（即
    被告之母親），以電話詢問車主肇事車輛實際使用人，車主
    告知為其兒子即被告，再調閱被告資料發現有肇事逃逸相關
    紀錄，已懷疑被告就是本件肇事逃逸之人；嗣於（110年）8
    月20日製作被告筆錄當日，有被告友人駕駛肇事車輛到派出
    所表示是肇事人，因警方已調閱相關資料而知被告應為本件
    肇事逃逸嫌疑人，故告知此人「被告已有肇逃前科，如真是
    被告做的，就請打電話通知被告到派出所製作筆錄」，後來
    被告就到派出所製作筆錄等情，此據本院向承辦本件交通案
    件之高雄市政府警察局三民第二分局鼎金派出所員警陳Ｏ宏
    查詢明確，並有本院111年7月29日電話紀錄查詢單在卷可憑
    （見本院卷第43頁），核與被告於110年8月20日警詢筆錄供
    稱：「因為我涉嫌肇事逃逸案，故警方通知我至所製作筆錄
    。」及於本院所述：我後來是依照朋友轉達警察的意思去警
    察局做筆錄等情大致相符（見警卷第2頁、本院卷第62頁）
    ，足見警方於製作被告第1次警詢筆錄之前，已透過監視器
    畫面，依車籍查詢系統得知車主即為被告母親，並以電話詢
    問車主肇事車輛實際使用人即為被告，再調閱被告前案資料
    發現有肇事逃逸相關紀錄，合理懷疑被告為本件肇事逃逸犯
    罪嫌疑人，而通知被告製作警詢筆錄無誤，核與刑法第62條
    自首規定不符。
　⒉本件交通事故肇因被告貿然闖紅燈左轉，已如前述，縱告訴
    人係無照駕駛而有行政違規，但並無證據顯示其有肇事之過
    失責任，原判決未列入量刑審酌事由，並無不妥。又刑法第
    185條之4第1項前段肇事致人傷害逃逸罪之法定刑為「6月以
    上5年以下有期徒刑」，被告係累犯，依法應加重其刑，且
    被告之前已有多次酒駕及1次肇事逃逸前案紀錄（即：⑴107
    年3月30日酒後駕駛自小客車與其他車輛發生擦撞致雙方受
    傷，酒測濃度達0.29毫克，經臺灣高雄地方法院107年交簡
    字第1345號以犯不能安全駕駛動力交通工具罪而判處有期徒
    刑2月、併科罰金新臺幣5萬5000元確定；⑵109年11月22日駕
    駛自小客車與機車發生碰撞致他人受傷，被告於肇事致人受
    傷逃逸後，由案外人陳Ｏ璋出面頂替，經臺灣橋頭地方法院1
    10年交簡字第1292號以犯肇事逃逸罪而判處有期徒刑6月確
    定；⑶110年2月15日酒後駕駛自小客車違規為警攔檢，酒測
    濃度達0.48毫克，經臺灣高雄地方法院110年交簡字第588號
    以犯不能安全駕駛動力交通工具罪而判處有期徒刑4月確定
    （按：即本件構成累犯之前案），此為被告所不爭執，並有
    相關裁判資料及臺灣高等法院被告前案紀錄表在卷可參（見
    本院卷第45至55、62至63、91至95頁），詎被告無視其已有
    多次酒駕公共危險及1次肇事逃逸紀錄，仍未能遵守交通法
    規，貿然闖越紅燈而肇事，且於肇事致人受傷後竟未停留在
    現場協助救護告訴人或報警前往處理，心存僥倖，駕車逃離
    現場，置告訴人之生命、身體安危於不顧，顯具有相當程度
    之惡性，參以檢察官於原審亦表示：「被告前有肇事逃逸案
    件，又再犯本案，沒有悔改的意思，請從重量刑，求處8個
    月」等語（見原審卷第89頁）。因此，原判決綜此各情，量
    處被告有期徒刑8月，已屬寬貸，並未過重。
　⒊從而，被告上訴為無理由，應予駁回。
四、被告經合法傳喚無正當理由不到庭（見本院卷第85至99頁）
    ，依刑事訴訟法第371條規定不待其陳述逕行判決。
據上論結，應依刑事訴訟法第371條、第368條，判決如主文。
本案經檢察官陳永盛提起公訴，檢察官曾靖雅、陳俊宏到庭執行
職務。
中　　華　　民　　國　　111 　年　　9 　　月　　27　　日
                  刑事第五庭    審判長法  官  簡志瑩
                                      法  官  陳美燕
                                      法  官  唐照明
以上正本證明與原本無異。
如不服本判決應於收受本判決後20日內向本院提出上訴書狀，其
未敘述上訴理由者，並得於提起上訴後20日內向本院補提理由書
狀（均須按他造當事人之人數附繕本）「切勿逕送上級法院」。
中　　華　　民　　國　　111 　年　　9 　　月　　27　　日
                                      書記官  梁雅華
附錄本判決論罪科刑法條：
《中華民國刑法第185條之4》
駕駛動力交通工具發生交通事故，致人傷害而逃逸者，處六月以
上五年以下有期徒刑；致人於死或重傷而逃逸者，處一年以上七
年以下有期徒刑。
犯前項之罪，駕駛人於發生交通事故致人死傷係無過失者，減輕
或免除其刑。